臺灣高等法院刑事判決 　　　　　　　　　　　　　 九十三年度上訴字第一四八號
　　上　訴　人　臺灣桃園地方法院檢察署檢察官
　　被　　　告　甲○○
　　選任辯護人　粘舜權律師
右上訴人因被告偽造文書等案件，不服臺灣桃園地方法院九十二年度訴字第五四三號
，中華民國九十二年八月二十九日第一審判決（起訴案號：臺灣桃園地方法院檢察署
九十一年度偵字第二一七五二號），提起上訴，本院判決如左：
    主  文
上訴駁回。
    理  由
一、公訴意旨略以：被告甲○○基於概括之犯意，意圖為自己不法之所有，於民國八
    十二年六月間以親戚藍坤益、鍾群鈺、陳說美名義，參加乙○○召集二萬元之互
    助會三會，會期自八十二年六月五日起至八十五年九月五日，每月五日晚上八時
    在桃園縣蘆竹鄉南興村四○之二號乙○○住處開標。甲○○在會員名冊上偽造藍
    坤益、鍾群鈺、陳說美之署名，並先後於八十二年六月五日、八十二年十二月五
    日、八十三年一月五日冒用以藍坤益、鍾群鈺、陳說美銘名義，以利息三千八百
    元、六千一百元、六千六百元競標得標，使參加互助會會員陷於錯誤，分別交付
    會款，合計詐得一百八十三萬九千三百元，足以生損害於藍坤益、鍾群鈺、陳說
    美及各會員。因認被告甲○○涉有刑法第三百三十九條一項詐欺罪嫌、第二百十
    六條、第二百十條之行使偽造文書罪嫌。
二、訊據被告甲○○矢口否認有詐欺、偽造文書之犯行，辯稱：伊和會首乙○○是中
    正機場圓山空廚多年的同事，乙○○因需用錢而招會，請其幫忙找會員，也同意
    可參加多會。伊乃詢問胞姐陳說美、小叔藍坤益、鍾群鈺夫妻是否願意參加，陳
    說美不參加，但同意可用其名義跟會標會；藍坤益、鍾群鈺夫妻原本答應跟會，
    後又反悔，只好頂下藍坤益、鍾群鈺名義之互助會，並將上情告知會首乙○○，
    乙○○也同意。且伊標會後，一直繳死會會款，直到八十四年八月以後，因經濟
    困難，才無力繼續繳付，並無偽造文書及詐欺等語。
三、按犯罪事實應依證據認定之，無證據不得認定其犯罪事實。不能證明被告犯罪者
    ，應諭知無罪之判決，刑事訴訟法第一百五十四條第二項、第三百零一條第一項
    分別定有明文。而認定不利於被告之事實，須依積極證據，苟積極證據不足為不
    利於被告事實之認定時，即應為有利於被告之認定，更不必有何有利之證據。又
    告訴人之告訴係以使被告受刑事訴追為目的，是其陳述是否與事實相符，仍應調
    查其他證據以資審認（最高法院三十年上字第八一六號、五十二年台上字第一三
    ００號判例意旨參照）。
四、經查：
（一）告訴人乙○○於原審及本院審理中，均供述和被告是中正機場圓山空廚的同事
      ，當時因蓋房子需要資金，所以召會，會員四十人，不容易找，請被告找會員
      ，也同意被告多跟幾會；被告有表明，借她親友名義參加；被告標會後，前面
      二十六期會錢她都有繳，後面十四期才沒有繳，她是因生意失敗才倒會等語（
      見原審九十二年度訴字第五四三號卷第三十三頁、訴緝字影印卷第十六頁背面
      、第五十九頁背面、本院九十三年二月十六日筆錄）。足證被告辯解借用親友
      名義跟會，經會首同意，確屬有徵。
（二）證人陳說美於原審證稱：甲○○是我妹妹，說有一個二萬的會，問要不要參加
      ，我不想參加，甲○○有說要借用我名義跟會，我有答應，其後跟會詳情沒有
      過問等語（見原審訴字卷第二十三頁、第二十四頁），亦可徵被告辯解借用陳
      說美名義跟會，應屬有據。雖證人陳說美於檢察官八十五年九月十七日訊問時
      稱：不認識告訴人，未參加互助會或繳過會錢，被告也未告知要以其名義標會
      云云，與審理中所述不盡相符。惟陳說美已於審理中稱：偵查時是針對檢察官
      問是否認識會首、有無跟會為回答（見原審訴字卷第五十頁）。則其在偵查中
      所述，係對檢察官訊問之答覆，未全部事實為完整陳述，該偵查中片段的陳述
      ，尚難指為瑕疵。
（三）至證人藍坤益、鍾群鈺於檢察官訊問時，否認有借用名義予被告跟會云云。惟
      告訴人之妻林美華在偵查中證稱：八十二年六月間被告以鍾群鈺名義得標後，
      鍾群鈺有打電話問其是否得標，伊告知會款已由甲○○領取，鍾群鈺即表示會
      向甲○○拿錢等語（見八十五年度偵字第八九○九號影印偵查卷第二十一頁）
      。足證藍坤益、鍾群鈺夫妻知悉被告已經用其等名義標會並同意，而因被告積
      欠其夫妻錢，故去電向會首確認被告是否已取得會款，以便向被告要求清償。
      藍坤益、鍾群鈺於偵查中所述，不過係因當時被告未依約繳納會款遭告訴人提
      出詐欺告訴一併將藍坤益、鍾群鈺列名被告，當時被告又不出面，二人因在刑
      事訴追之壓迫下，所為推諉自己可能涉及責任避重就輕之詞。應以告訴人自己
      陳述被告已告訴頂下藍坤益、鍾群鈺之會及證人林美華所述，鍾群鈺曾去電查
      詢標會情節知悉其事，與事實相符為可採。
（四）被告應告訴人之請，代為找會員，告訴人並同意其參加多會，經徵得小叔藍朝
      坤、鍾群鈺夫妻及胞姐陳說美同意，以三人名義跟會，並告知告訴人乙○○，
      經告訴人同意，則其以藍朝坤、鍾群鈺、陳說美名義標會自係經合法之授權。
      無偽造文書之可言。且告訴人既知悉並同意其事，亦無陷於錯誤之情事。又被
      告得標後，均有繳付死會會款二十六期，至八十四年八月以後始因個人經濟問
      題，始未繼續繳納互助會會款，如其有意詐欺，何不標會後，即將款項據為己
      有，反長期按月繳納會款？亦足證其並無詐欺之意圖。
（五）此外，復查無其他積極證據足資認定被告有詐欺、偽造文書等犯行，自不能證
      明犯罪。
五、原審認不能證明被告犯罪，為其無罪之諭知，於法並無不合。公訴人上訴意旨，
    仍指被告有詐欺、偽造文書等犯行，核無理由，上訴應予駁回。
六、據上論斷，應依刑事訴訟法第三百六十八條，判決如主文。
本案經檢察官劉永清到庭執行職務。
中　　　華　　　民　　　國　　九十三　　年　　　三　　　月　　二十四　　日
                            臺灣高等法院刑事第二十庭
                                審判長法  官　洪　政　雄
                                      法  官　鄧　振　球
                                      法  官　趙　功　恆
右正本證明與原本無異。
如不服本判決，應於收受送達後十日內向本院提出上訴書狀，其未敘述上訴之理由者
並得於提起上訴後十日內向本院補提理由書（均須按他造當事人之人數附繕本）。
                                      書記官　孫　佩　琳
中　　　華　　　民　　　國　　九十三　　年　　　三　　　月　　二十五　　日
